【裁判字號】    99,交上訴,120
【裁判日期】    991021
【裁判案由】    過失致死
【裁判全文】
臺灣高等法院刑事判決               99年度交上訴字第120號
上  訴  人  臺灣桃園地方法院檢察署檢察官
上  訴  人
即  被  告  乙○○
上列上訴人因被告過失致死案件，不服臺灣桃園地方法院99年度
審交訴字第63號，中華民國99年7 月16日第一審判決（起訴案號
：臺灣桃園地方法院檢察署99年度偵字第2357號），提起上訴，
本院判決如下：
    主  文
原判決撤銷。
乙○○從事業務之人，因業務上之過失致人於死，處有期徒刑壹
年拾月。
    事  實
一、乙○○係營業貨櫃曳引車司機，以駕駛為業務，係從事業務
    之人，明知其聯結車職業駕駛執照因於民國97年4月14日因
    於吊扣駕照期間駕駛自用小客車於同年4月29日遭吊銷各級
    車類之駕駛執照處分確定，仍於98年12月16日下午2時許，
    駕駛車牌號碼403－KL號營業貨櫃曳引車及車牌號碼02－FV
    號營業半拖車自幼獅怡聯貨櫃出發行駛省道台一線北向車道
    左轉至桃園縣楊梅鎮○○○路行進，欲至桃園縣楊梅鎮○○
    ○路256巷內工廠裝貨，嗣於當日下午2時15分許，途經桃園
    縣楊梅鎮○○○路與新農街之交岔路口，原欲右轉新農街，
    因逢紅燈而停等，詎其理應注意車輛行駛間，應適時顯示燈
    號以知會他車行進方式，竟疏於顯示右轉燈，嗣於綠燈起步
    時，車身略微左傾，且仍未顯示右轉燈且未注意右後方有無
    來車，即以大角度迴旋右轉，致使後方由陳宜君騎乘，搭載
    張佩蓉，自桃園縣楊梅鎮○○○路直行之車牌號碼LDC－423
    號重型機車，因無法判斷其行車方向，見狀已不及閃避，遂
    遭乙○○之半聯結車拖架護欄擦撞而人車倒地，陳宜君、張
    佩蓉遂均遭半聯結車壓輾，雖經送醫，陳宜君因頸椎脫位併
    多處擦挫傷，張佩蓉因頭部外傷而顱內出血，均因神經性休
    克而死亡。而乙○○於肇事後，尚未被有偵查犯罪職權之機
    關或公務員發覺前，即主動報案停留現場，並向前來處理之
    警員坦承為肇事人，並接受裁判，而自首犯行。
二、案經臺灣桃園地方法院檢察署檢察官據報相驗後偵查起訴。
    理  由
一、按被告以外之人於審判外之陳述，雖不符刑事訴訟法第159
    條之1至第159條之4之規定，而經當事人於審判程序同意作
    為證據，法院審酌該言詞陳述或書面陳述作成時之情況，認
    為適當者，亦得為證據；當事人、代理人或辯護人於法院調
    查證據時，知有刑事訴訟法第159條第1項不得為證據之情形
    ，而未於言詞辯論終結前聲明異議者，視為有前項之同意，
    刑事訴訟法第159條之5第1項、第2項分有明文。本判決下列
    認定事實所引用之卷證所有證據（供述、文書及物證等），
    均經依法踐行調查證據程序，檢察官、被告及辯護人均未主
    張排除前開證據能力，且迄於本院言詞辯論終結前均未表示
    異議，本院審酌前開證據資料製作時之情況，尚無違法不當
    及證明力明顯過低之瑕疵，其書證部分亦無刑事訴訟法第15
    9條之4之顯有不可信之情況與不得作為證據之情形，且均與
    本案具關連性，認以之作為證據應屬適當，故揆諸上開規定
    ，認上揭證據資料均有證據能力。
二、上開事實，業據被告乙○○於原審及本院審理時坦承不諱，
    並有被害人家屬甲○○於警詢、檢察官訊問中之陳述，及道
    路交通事故現場圖、道路交通事故調查報告表（一）、（二
    ）、營業貨櫃曳引車403－KL號行車紀錄器黏貼紀錄表各1紙
    、現場暨車損照片25幀在卷可稽，足見被告乙○○之自白與
    事實相符而堪採信。被告之聯結車職業駕駛執照因於97年4
    月14日於吊扣駕照期間駕駛自用小客車，經交通部公路總局
    新竹區監理所於97年4月29日吊銷其各級車類之駕駛執照，
    有公路監理電子閘門證號查詢汽車駕駛人資料在卷可參，並
    經交通部公路總局新竹區監理所桃園監理站99年1月13日竹
    監桃字第0992110045號函說明被告之汽車駕駛執照因酒後駕
    車違規於96年12月11日執行吊扣汽車駕照1年，於吊扣期間9
    7年4月14日駕駛自用小客車，依法吊銷汽車駕駛執照，有本
    院99年交抗字第926號裁定在卷可參，其於案發時係無照駕
    駛，亦可認定。末查，被害人陳宜君、張佩蓉因本件車禍死
    亡，有相驗筆錄、臺灣桃園地方法院檢察署相驗屍體證明書
    、臺灣桃園地方法院檢察署檢驗報告書各2份及相驗照片15
    幀附卷可稽。按行車遇有右轉彎時，應先顯示車輛前後之右
    邊方向燈光，或由駕駛人表示左臂向上，手掌向右微曲之手
    勢，道路交通安全規則第91條第1款定有明文。而被告當時
    又無不能注意之情事，竟疏未顯示車輛前後之右邊方向燈光
    或以左臂向上，手掌向右微曲之手勢，即先行偏左再右轉彎
    ，致被害人陳宜君騎乘搭載被害人張佩蓉見狀閃煞不及而遭
    被告乙○○之半聯結車拖架護欄擦撞而人車倒地，而致被害
    人陳宜君、張佩蓉均遭半聯結車壓輾造成被害人2人死亡，
    即有應注意能注意而不注意之過失，有臺灣省桃園縣區車輛
    行車事故鑑定委員會99年3月26日桃縣行字第0995201055號
    （桃縣鑑990122案）鑑定意見書1份在卷可參，被害人陳宜
    君、張佩蓉乃確因被告之過失行為而均發生死亡之結果，與
    被告之過失行為有相當因果關係。至被告辯稱鑑定意見與事
    實不符云云，卻又於原審審理中自承有未打右轉燈而逕行右
    轉之過失，顯見被告空言否認，自不可採。綜上，被告過失
    致死之犯行足堪認定，應依法論科。
三、核被告乙○○所為，係均犯刑法第276條第2項之業務過失致
    人於死罪。被告因一過失行為，導致陳宜君、張佩蓉2人死
    亡之結果，為想像競合犯，應依刑法第55條規定，從一重以
    因業務過失致人於死罪處斷。又被告已無聯結車職業駕駛執
    照仍駕駛上開營業貨櫃曳引車及營業半拖車因而致被害人死
    亡，業如上述，應依道路交通管理處罰條例第86條第1項規
    定加重其刑至2分之1。然其於有偵查犯罪職權之機關或公務
    員發覺前，即主動報案停留現場，並向前來處理之警員坦承
    為肇事人，並自首接受裁判，此有桃園縣政府警察局道路交
    通事故肇事人自首情形紀錄表1份在卷可稽，合於自首要件
    ，爰依刑法第62條前段規定減輕其刑，並先加後減之。
四、原審以被告犯罪事證明確，予以論罪科刑，固非無見。惟查
    ：本件被告肇事後，造成被害人死亡之結果，被告犯後未與
    被害人家屬方面達成和解或致歉，並賠償其損害，原審僅量
    處有期徒刑10月，尚屬過輕。被告上訴意旨泛稱請求從輕量
    刑，為無理由，檢察官循告訴人請求上訴，以同上理由執以
    指摘原判決量刑難謂妥適，非無理由，且原判決既有上開可
    議之處，要屬無可維持，自應由本院將原判決撤銷改判。爰
    審酌被告為職業駕駛，駕車有前開疏未顯示車輛前後之右邊
    方向燈光且轉彎車未讓直行車先行因而肇事之過失情節，致
    被害人陳宜君、張佩蓉因而死亡，所生危害不輕，迄今尚未
    與被害人家屬和解及犯後之態度等一切情狀，惟念其犯後自
    首，並曾為前開自白等一切情狀，量處如主文所示之刑，以
    示懲儆。
據上論斷，應依刑事訴訟法第369 條第1 項前段、第364 條、第
299 條第1 項前段，刑法第276 條第2 項、第55條、第62條前段
，道路交通管理處罰條例第86條第1 項，刑法施行法第1 條之1
第1 項、第2 項前段，判決如主文。
本案經檢察官曾忠己到庭執行職務。
中    華    民    國    99    年    10    月    21    日
                  刑事第十一庭      審判長法  官  許宗和
                                          法  官  潘進柳
                                          法  官  沈君玲
以上正本證明與原本無異。
如不服本判決，應於收受送達後10日內向本院提出上訴書狀，其
未敘述上訴之理由者並得於提起上訴後10日內向本院補提理由書
（均須按他造當事人之人數附繕本）「切勿逕送上級法院」。
                                          書記官  彭于瑛
中    華    民    國    99    年    10    月    21    日
附錄：本案論罪科刑法條全文
中華民國刑法第276條（過失致死罪）
因過失致人於死者，處 2 年以下有期徒刑、拘役或 2 千元以下
罰金。
從事業務之人，因業務上之過失犯前項之罪者，處 5 年以下有
期徒刑或拘役，得併科 3 千元以下罰金。

司法院資訊處製作；財團法人民間司法改革基金會備份。
